臺灣高雄地方法院民事判決　　　　　　　100年度訴字第359號
原　　　告　林麗美
被　　　告　楊月美
上列當事人間損害賠償事件，經本院刑事庭裁定移送前來（99年
度審簡附民字第321 號），本院於民國100 年3 月30日言詞辯論
終結，判決如下：
    主      文
被告應給付原告新臺幣參萬零壹佰肆拾捌元及自民國九十九年十
一月六日起至清償日止，按週年利率百分之五計算之利息。
原告其餘之訴駁回。
本判決第一項得假執行。但被告如以新臺幣參萬零壹佰肆拾捌元
為原告預供擔保，得免為假執行。
原告其餘假執行之聲請駁回。
    事實及理由
一、按訴狀送達後，原告不得將原訴變更或追加他訴，但擴張或
    減縮應受判決事項之聲明者，不在此限，民事訴訟法第255
    條第1 項第3 款定有明文。原告起訴時請求被告賠償傷害部
    分醫藥費新臺幣（下同）136 萬元、精神慰撫金31萬元及後
    續復健治療之交通費460,800 元及公然侮辱部分之精神慰撫
    金83萬元。嗣於訴狀送達後，原告於民國100 年3 月25日具
    狀變更請求醫療費用2,148 元，傷害部分精神慰撫金31萬元
    、公然侮辱部分精神慰撫金83萬元，並捨棄其餘醫療費用及
    交通費之請求，將請求金額減縮為1,142,148 元，核屬減縮
    應受判決事項之聲明，合於前述規定，應予准許。
二、原告主張：被告於民國99年6 月19日下午1 時49分至14時8
    分42秒，在高雄市大社區觀音里力行巷21號前，先以自來水
    沖傷伊之眼睛，又重打伊之頭部，致伊受有腦震盪、頸部及
    左前臂挫傷、左眼鞏下出血之傷害，繼而又公然以「破麻」
    、「豎仔」、「禍害」等語辱罵伊。因被告上開傷害行為，
    致伊受有支出醫療費用2,148 元之損害，又因受上開傷害，
    除持續就醫診治外，現仍時常莫名疼痛，精神受盡折磨，遂
    請求被告賠償伊傷害及公然侮辱之慰撫金各為31萬元及83萬
    元，以資慰藉，爰依民法第184 條第1 項及第195 條第1 項
    等規定提起本訴。並聲明：(一)被告應給付原告1,142,148 元
    ，及自附帶民事訴訟起訴狀繕本送達翌日起至清償日止，按
    週年利率5%計算之利息；(二)願供擔保請准宣告假執行。
三、被告則以：對刑事判決認定之事實及原告主張因此支出之醫
    療費用2,148 元不爭執，惟上情乃因兩造發生糾紛，伊也有
    被原告打，兩造都有受傷，且兩造當時因發生口角衝突，生
    氣之下講話均不好聽，伊認為原告並未因此受有精神上之痛
    苦，故不同意原告其餘請求等語置辯。並聲明：(一)原告除醫
    療費用2, 148元外之訴駁回。(二)如受不利判決，請准供擔保
    後免為假執行。
四、兩造不爭執事項：
  (一)被告因上開傷害及公然侮辱行為，經本院99年度簡字第1821
    號刑事簡易判決以被告犯傷害罪及公然侮辱罪，分別判處拘
    役貳拾日及拘役拾伍日，應執行拘役參拾日確定。
  (二)原告因被告上開傷害行為，受有腦震盪、頸部及左前臂挫傷
    、左眼鞏下出血之傷害，並支出醫療費用2,148 元。
五、兩造爭執事項：
    原告依侵權行為之法律關係，請求被告賠償精神慰撫金，是
    否有理由？其得請求之金額以若干為適當？
六、本院之判斷：
  (一)按因故意或過失，不法侵害他人之權利者，負損害賠償責任
    。故意以背於善良風俗之方法，加損害於他人者亦同；又不
    法侵害他人之身體、健康、名譽、自由、信用、隱私、貞操
    ，或不法侵害其他人格法益而情節重大者，被害人雖非財產
    上之損害，亦得請求賠償相當之金額，民法第184 條第1項
    、第195 條第1 項前段分別定有明文。次按名譽有無受損害
  ，應以社會上對個人評價是否貶損作為判斷之依據，苟其行為
    足以使他人在社會上之評價受到貶損，不論其為故意或過失
    ，均可構成侵權行為，其行為不以廣佈於社會為必要，僅使
    第三人知悉其事，亦足當之（最高法院90年臺上字第646 號
    判例意旨參照）。
  (二)次按名譽被侵害者，關於非財產上之損害，加害人雖亦負賠
    償責任，但以相當之金額為限，所謂相當，自應以實際加害
    情形與其名譽影響是否重大，及被害者之身分地位與加害人
    經濟狀況等關係定之（最高法院47年臺上字第1221號判例意
    旨參照）。又按慰撫金數額之認定，除依被害人所受身體上
    及精神上痛苦程度，及所造成之影響二者予以衡量外，尚須
    斟酌雙方之身分資力與加害之程度及各種情形，予以核定。
  (二)經查：
  1.原告主張被告在上開時間、地點傷害伊之事實，業據原告提
    出相關診斷證明書在卷為證（見本院卷第42至46頁），且被
    告因上開傷害及公然侮辱行為，經本院99年度簡字第1821號
    刑事判決確定之事實，亦有上開刑事案卷可憑，且為被告所
    不爭執，自堪認原告之上開主張為可採。而被告為上開言語
    之地點既在高雄市大社區觀音里力行巷21號前，其所為「破
    麻」、「豎仔」、「禍害」等語，衡諸一般社會通念，已屬
    對原告之輕蔑表示，且因在公開場所，更足使原告在精神上
    、心理上感受到難堪，且使原告在社會上之評價受到貶損，
    故原告主張其名譽因被告上開言語而受損，亦屬可採。既被
    告上開傷害及公然侮辱行為已侵害原告之身體健康及名譽，
    其就此行為自須負侵權行為之損害賠償責任，則原告依侵權
    行為損害賠償請求權，請求被告賠償其所受身體傷害而支出
    之醫療費用，及相當金額之非財產精神慰撫金，自屬於法有
    據。
  2.原告請求被告給付醫療費用2,148 元部分，業經原告提出相
    關醫療費用收據為證（見本院卷第77至83頁），並經本院向
    行政院國軍退除役官兵輔導委員會高雄榮民總醫院函查結果
    ，被告確有支出相當金額之醫療費用，亦有該院回函及所檢
    附醫療費用明細在卷可佐（見本院卷第32頁），且被告亦同
    意原告上開請求，故原告此部分請求，應予准許。至原告主
    張因被告傷害、侮辱行為，致精神上受有痛苦，請求被告賠
    償非財產上損害賠償部分，因被告上開傷害行為，造成原告
    受有腦震盪、頸部及左前臂挫傷、左眼鞏下出血之傷害，又
    在公開場合出言辱罵原告，更足使原告在精神上、心理上感
    受到難堪，而觀其情節就原告之法益之侵害亦屬重大，原告
    於精神上應受有痛苦，可堪認定。爰審酌原告為高職畢業，
    曾任加工區操作員、會計等職，目前無業，名下有土地、房
    屋各1 筆，財產總額為1,207,800 元；被告為國小畢業，從
    事臨時工，每月收入約1 萬元，名下有土地、房屋各1 筆、
    汽車2 部，財產總額為1,238,100 元、98年度之利息所得為
    74,795元等情，業經兩造於本院言詞辯論時陳述在卷，並有
    兩造之稅務電子閘門財產所得資料附卷可憑（見本院卷第18
    至27頁），堪信為真實。復斟酌被告為智識成熟之成年人，
    已有相當之社會經歷，自有理性溝通之能力，竟不思循合法
    、理性方式解決紛爭，而以暴力相向、言詞辱罵等方式傷害
    、侮辱原告，造成原告精神上之痛苦等情，與原告所受上開
    傷害之程度及後續就醫之情形，及受被告以「破麻」、「豎
    仔」、「禍害」等言語侮辱程度，並兩造身分、地位、經濟
    狀況，及雙方因此互控，均遭起訴判刑（原告於99年12月21
    日經本院99年度簡字第1821號以犯傷害罪判處拘役8 日，已
    由原告上訴中）等一切情狀，認原告身體及名譽受損之精神
    慰撫金，分別以2 萬元及8,000 元，共28,000元為相當，逾
    此金額之請求部分，則不應准許。
七、綜上所述，原告依侵權行為之法律關係，請求被告給付30,1
    84元（醫療費用2,148 元、傷害部分慰撫金2 萬元、公然侮
    辱部分慰撫金8,000 元）及自99年11月6 日起至清償日止按
    週年利率5%計算之利息，為有理由，應予准許；逾此範圍之
    請求，為無理由，應予駁回。又本件原告勝訴部分，所命給
    付之金額未逾50萬元，應依民事訴訟法第389 條第1 項第5
    款規定，依職權宣告假執行。至原告敗訴部分，其假執行之
    聲請已失所依附，應予駁回。另被告陳明願供擔保聲請宣告
    免為假執行，核無不合，爰酌定相當擔保金額准許之。
八、本件事證已臻明確，兩造其餘陳述及攻擊防禦方法經本院斟
    酌後認均不影響本判決之結果，爰不再逐一詳予論述，附此
    敘明。
九、本件原告提起刑事附帶民事訴訟，而由本院刑事庭依刑事訴
    訟法第504 條第1 項規定，裁定移送前來，依同條第2 項規
    定免繳納裁判費，於本院審理期間，本件亦無其他必要訴訟
    費用，是並無訴訟費用負擔問題，併予敘明。
據上論結，本件原告之訴為一部有理由，一部無理由，依民事訴
訟法第389 條第1 項第5 款、第392 條第2 項，判決如主文。
中    華    民    國   100    年    4     月    13    日
                  民事第六庭    法  官  曾子珍
以上正本係照原本作成。
如對本判決上訴，須於判決送達後20日內向本院提出上訴狀（須
附繕本）。如委任律師提起上訴者，應一併繳納上訴審裁判費。
中    華    民    國   100    年    4     月    13    日
                                書記官  何慧娟